臺灣高等法院民事裁定
110年度抗字第681號
抗  告  人  陳如會  

上列抗告人因與相對人馬吳明發間聲明異議事件，對於中華民國
110年4月13日臺灣新竹地方法院裁定(110年度執事聲字第16號)
提起抗告，本院裁定如下： 
    主  文
抗告駁回。
抗告費用由抗告人負擔。
    理  由
一、抗告人聲明異議及抗告意旨略以：相對人將伊所有坐落於新
    竹縣○○鄉○○段0000地號土地上（下稱系爭土地)，如原判決
    附圖所示A部分，面積2.78平方公尺之地上物（下稱系爭地
    上物）不應拆除之2樓部分拆除至無法居住之程度，須賠償
    伊回復原狀費用新臺幣（下同）20萬元。另相對人未歸還拆
    除系爭地上物1樓門架及1、2樓鐵皮、鐵條及原置於系爭地
    上物2樓之縫紉機所屬放樣用零件共10萬元，合計應賠償33
    萬元等語。原法院司法事務官裁定抗告人應負擔之執行費用
    額確定為15萬2,150元本息（下稱原處分），抗告人聲明異
    議，經原裁定駁回。抗告人仍有未服，對之提起抗告，求為
    廢棄原裁定。
二、按強制執行之費用，以必要部分為限，由債務人負擔，並應
    與強制執行之債權同時收取。前項費用，執行法院得命債權
    人代為預納；債權人因強制執行而支出之費用，得求償於債
    務人者，得準用民事訴訟法第91條之規定，向執行法院聲請
    確定其數額。強制執行法第28條、第29條第1項分別定有明
    文。次按，執行必要費用者，指因實施強制執行所支出之必
    要費用，如測量費、鑑定費、登報費、保管費、協助執行人
    員之差旅費等。強制執行須知第3條第5項亦定有明文。所謂
    執行必要費用，指因進行強制執行程序，必須支出之費用而
    言，此種費用如不支出，強制執行程序即難進行；而此費用
    係因債務人不履行債務而生，其必要部分自應由債務人負擔
    （最高法院102年度台抗字第1100號裁定參照）。經查：
  ㈠相對人於民國108年7月11日持原法院107年度簡上字第124號
    民事判決暨確定證明書為執行名義（下稱系爭執行名義），
    聲請原法院民事執行處（下稱執行法院）拆除系爭土地上之
    系爭地上物，並返還上開占用土地(案列原法院108年度司執
    字第24381號，下稱系爭執行事件或程序）。執行法院於同
    年7月16日發函命債務人即抗告人限期履行，抗告人嗣雖於
    同年7月30日具狀陳報已將系爭地上物拆除，惟相對人分別
    於同年8月8日、14日具狀表示抗告人未將系爭地上物完全拆
    除，執行法院乃於同年9月16日發函地政機關於同年10月23
    日到場協助鑑測，另於同年8月16日、9月16日、109年5月22
    日函請相對人聯絡警員於108年9月16日、同年10月23日、10
    9年7月1日到場協助執行，並於109年5月22日函請臺灣電力
    股份有限公司新竹區營業處、臺灣省自來水公司第三區管理
    處理竹北服務所於109年7月1日到場協助執行，並經相對人
    陳報於109年7月8日執行完畢等情，業據本院調取系爭執行
    事件卷宗查明屬實。而系爭執行事件相對人支出之執行費用
    ，含拆除及清運費14萬5,000元，警員旅費2,400元（800元+
    800元+800元）、財產查詢費500元、測量費4,000元、謄本
    申請費100元、沖洗照片費用150元，共計15萬2,150元（下
    稱系爭執行費用），有東大鐵工企業社發票、執行筆錄、警
    員旅費收據、新竹縣新湖地政事務所收據、攝影社收據及施
    工照片附於系爭執行事件卷宗可稽，依上說明，此部分執行
    必要費用，應由抗告人負擔。
  ㈡系爭執行名義之主文載明：抗告人應拆除系爭土地上之系爭
    地上物，返還上開占用之土地予相對人，並於判決理由中說
    明，依民法第773條前段之規定，相對人就系爭土地遭抗告
    人占用部分，及於土地之上下，非僅限於抗告人所有系爭地
    上物1樓占用系爭土地之浴室部分。是抗告意旨指系爭執行
    程序逾越執行名義之範圍云云，洵無可採。至抗告人雖不服
    原法院司法事務官所核定之系爭執行費用，卻未具體指出何
    項費用不合理，難認其空言主張為可採。又抗告人主張相對
    人應賠償逾越執行名義範圍拆除部分之回復原狀費用及拆除
    後未返還之門架、鐵皮、鐵條及縫紉機零件等節，涉及實體
    爭執事項，與確定執行費用額無涉，非確定執行費用程序所
    得審究，抗告人以此指摘原裁定不當，亦無可取。
　㈢原法院司法事務官依相對人之聲請，確定抗告人應負擔之執
    行費用額為15萬2,150元本息，核無違誤；原裁定予以維持
    而駁回抗告人之異議，亦無不合。抗告意旨指摘原處分、原
    裁定不當，求予廢棄，為無理由，應予駁回。
三、據上論結，本件抗告為無理由，爰裁定如主文。
中　　華　　民　　國　　110 　年　　6 　　月　　29　　日
                  民事第七庭
                      審判長法  官  李昆霖
                            法  官  譚德周
                            法  官  王育珍
正本係照原本作成。
不得再抗告。
中　　華　　民　　國　　110 　年　　6 　　月　　29　　日

                            書記官  簡曉君